【裁判字號】    90,台抗,592
【裁判日期】    901227
【裁判案由】    詐欺（偽造文書）
【裁判全文】
最高法院刑事裁定                                  九十年度台抗字第五九二號
    抗告人  戊○○
            丙○○即林秀金之.
            甲○○
            葉珠蘭即葉庭華）.
            隋鑑華
            乙○○
    被  告  丁○○
右抗告人等因自訴被告詐欺（偽造文書）案件，不服台灣高等法院花蓮分院中華民國
九十年八月二十二日所為駁回上訴之裁定（九十年度上更(二)字第七十號，自訴案號：
台灣花蓮地方法院八十四年度自字第五十四號），提起抗告，本院裁定如左；
    主  文
原裁定撤銷。
    理  由
本件原裁定以刑法第六十一條所列各罪之案件經第二審判決者，不得上訴於第三審法
院，（修正前）刑事訴訟法第三百七十六條定有明文。本件抗告人等於第一審法院自
訴被告涉犯刑法第三百三十九條第一項詐欺罪嫌，屬刑法第六十一條第四款所列案件
，依首揭規定，其就原審所為第二審判決（即八十五年度上訴字第一八一號）自不得
上訴於第三審法院，其所提第三審上訴為法律所不許，爰予駁回等語。固非無見。
惟按不得上訴於第三審法院之案件，其第二審法院所為裁定，不得抗告，固為刑事訴
訟法第四百零五條所明定。然本件抗告人等自訴被告詐欺部分，經認與其被訴偽造文
書、背信罪部分，有牽連犯裁判上一罪關係，依刑事訴訟法第三百四十八條第二項規
定，該輕罪之詐欺罪部分，基於審判不可分原則，應認亦為第三審上訴效力所及（詳
如後述），是本件仍屬得上訴第三審之案件，要不因原審僅就其中詐欺部分為裁定而
受影響，抗告人等自得對之向本院提起抗告，合先明。
查對於判決之一部上訴者，其有關係之部分，視為亦已上訴，為刑事訴訟法第三百四
十八條第二項所明定。是裁判上一罪案件之重罪部分得提起第三審上訴，其輕罪部分
雖不得上訴，倘該重罪部分之上訴合法，依審判不可分原則，該輕罪部分自亦為上訴
效力所及。本件抗告人等原自訴被告涉犯詐欺罪嫌，嗣抗告人戊○○復具狀指被告另
犯偽造文書、背信罪嫌，且認其與所訴詐欺罪有方法結果之牽連關係。該案雖經原審
於八十七年六月三日維持第一審無罪判決，駁回抗告人等之上訴（即原審八十五年度
上訴字第一八一號），抗告人等對該第二審判決聲明不服，提起第三審上訴。而其中
輕罪之詐欺罪部分抗告人既認與所訴偽造文書、背信罪嫌有牽連犯之裁判上一罪關係
，基於審判不可分原則，自亦為第三審上訴效力所及。抗告人等先前不服原審判決，
兩度提起第三審上訴，本院八十九年度台上字第五五九八號、九十年度台上字第三三
四五號判決，未就詐欺部分駁回其上訴，而將原判決撤銷，發回原審法院，即本乎此
旨。原裁定未加細察，逕認抗告人等就原審八十五年度上訴字第一八一號判決，提起
第三審上訴，為不合法，予以駁回，即非適法。又刑事訴訟法第三百七十六條規定業
於八十四年十月二十日經修正公布，刑法第三百三十九條詐欺罪依該條第四款規定，
經第二審判決者，不得上訴於第三審法院。原裁定引用修正前該條規定，認詐欺罪屬
刑法第六十一條所列案件，而駁回抗告人等之第三審上訴，於法亦屬有誤。抗告意旨
執以指摘原裁定違法，為有理由，應由本院將之撤銷。
據上論結，應依刑事訴訟法第四百十三條規定，裁定如主文。
中      華      民      國     九十     年     十二     月    二十七    日
                              最高法院刑事第五庭
                                  審判長法官  紀  俊  乾
                                        法官  黃  正  興
                                        法官  劉  介  民
                                        法官  陳  東  誥
                                        法官  張  春  福
      右正本證明與原本無異
                                              書  記  官
中      華      民      國    九十一    年      一      月      三      日


司法院資訊處製作；財團法人民間司法改革基金會備份。
